【裁判字號】    97,簡上,210
【裁判日期】    970902
【裁判案由】    詐欺
【裁判全文】
臺灣彰化地方法院刑事判決             97年度簡上字第210號
上  訴  人  臺灣彰化地方法院檢察署檢察官
被      告  乙○○
                    （現另案在台灣彰化監獄執行中）
上列上訴人因被告詐欺案件，不服本院九十七年度簡字第一九七
號中華民國九十七年六月十六日第一審簡易判決（原聲請簡易判
決處刑案號：九十七年度偵字第四三三八號）及本院就被害人柯
文忠部分依職權審理，本院管轄第二審合議庭判決如下：
    主文
原判決撤銷。
乙○○幫助意圖為自己不法之所有，以詐術使人將本人之物交付
，累犯，處有期徒刑陸月，如易科罰金，以新臺幣壹仟元折算壹
日。
        事  實
一、乙○○前於民國八十年間因違反肅清煙毒條例案件，經法院
    判處有期徒刑三年六月確定，又於八十一年間因違反槍砲彈
    藥刀械管制條例等案件，經法院判處應執行有期徒刑三年十
    月確定，上揭二案接續執行，於八十三年十二月八日假釋出
    監，其又於假釋期間即八十五年間因違反肅清煙毒條例、違
    反麻醉藥品管理條例案件，分別經臺灣高等法院臺中分院判
    處有期徒刑三年八月、有期徒刑六月確定，上開二案經法院
    定其應執行刑為有期徒刑三年十月確定，故其上開假釋經裁
    定撤銷，應執行殘刑四年一月又十七日，該殘刑與其上開案
    件接續執行，於八十九年十月二十七日縮短刑期假釋出監；
    嗣又經撤銷假釋執行殘刑三年三月又十日，又其於九十三年
    因詐欺案件，經法院判處有期徒刑六月確定，嗣與上開經撤
    銷假釋之應執行之殘刑接續執行，於九十五年二月二十二日
    縮刑期滿執行完畢，詎仍不知悔改，明知個人之帳戶關係本
    身之信用具有一身專屬之性質，在現今金融機構開立帳戶使
    用並無特殊之條件與困難，而一般人均係使用自己之帳戶，
    如涉及使用他人之帳戶常與財產犯罪密切相關，且取得他人
    存摺之目的在於收取贓款及掩飾犯行使之不易遭人追查，其
    在能預見姓名年籍不詳之成年男子等人收受帳戶之目的係欲
    隱匿真實身分，以供犯罪集團進行詐欺犯罪所用下，竟仍基
    於幫助他人詐欺取財之不確定犯意，而其發生並不違背其本
    意之認識下，竟不顧他人所可能遭受之危害，容任他人藉以
    遂行犯罪，經由友人綽號「阿鴻」之男子介紹，與詐騙集團
    成員相約於民國九十七年三月中旬某日，在彰化縣彰化市○
    ○路秀傳紀念醫院前見面，並以新臺幣（下同）五千元之價
    格，將其以本人名義向臺灣銀行員林分行申請開設帳號00
    0000000000號帳戶之存摺及提款卡（含密碼），
    出售予姓名、年籍不詳之成年男子。嗣該姓名、年籍不詳之
    成年男子與其所屬之詐欺集團成員以乙○○所交付之上開帳
    戶為犯罪工具，(一)先於九十七年三月二十日上午九時許，打
    電話給柯文忠，向其佯稱：我係台北市刑大員警，因你涉嫌
    與詐騙集團掛勾，已將案件移送台北板橋地檢署等語，約過
    二十分鐘即有一位自稱係地檢署書記官之人打電話給柯文忠
    ，向其佯稱：我已經收到台北市刑大案件，我們懷疑你與詐
    騙集團有金錢往來，要凍結你名下之帳號，你要將所有存款
    集中在苗栗大湖農會的帳號，再匯入乙○○之帳號接受調查
    等語，柯文忠不疑有他即依指示前往苗栗大湖農會匯款九萬
    六千元至乙○○上開銀行帳戶內，嗣後柯文忠察覺有異，再
    撥打詐騙集團成員所留電話都無法聯繫，發覺受騙乃報警，
    始循線查悉上情。(二)又於九十七年三月二十一日，以電話向
    甲○○詐稱：我是你客戶之配偶，我急需三萬元應急等語，
    使甲○○陷於錯誤，而依詐騙集團成員之指示於當日下午三
    時九分許匯款三萬元至乙○○上開銀行帳戶內，嗣經甲○○
    察覺有異，發覺受騙乃報警，始循線查悉上情。
二、案經彰化縣警察局員林分局報請臺灣彰化地方法院檢察署檢
    察官偵查起訴。
    理  由
一、(一)訊據被告乙○○對於上揭事實坦承不諱，且該姓名、年籍
    不詳之成年男子等及所屬之詐欺集團成員以被告所交付之上
    開帳戶為犯罪工具，用以詐欺取財之事實，業經證人即被害
    人甲○○及柯文忠於警詢中證述綦詳，並有苗栗縣大湖地區
    農會匯款委託書、臺灣銀行員林分行函覆之乙○○通訊中文
    名、地資料查詢及光碟櫃歷史明細查詢各一份在卷可稽，足
    徵被告所申設之上開銀行帳戶，確遭詐騙集團成員作為實施
    詐欺取財之用。
    (二)另按刑法上之故意，分直接故意（確定故意）與間接故意
    （不確定故意），「行為人對於構成犯罪之事實，明知並有
    意使其發生者」為直接故意，「行為人對於構成犯罪之事實
    ，預見其發生而其發生並不違背其本意者」為間接故意；一
    般人至金融機構開設帳戶並非難事，如非因財產犯罪等不法
    目的，依常情並無捨棄自己帳戶而迂迴以花費金錢或其他方
    法向無相當信賴關係之陌生人取得帳戶使用之理，且近年來
    以退稅或中獎等不實電話內容而詐欺取財之犯罪類型層出不
    窮，該等犯罪，多數均係利用他人帳戶作為詐欺所得財物之
    出入帳戶，業經媒體廣為披載，是依一般人通常之知識、智
    能及經驗，均已深知向陌生人購買、承租或其他方法取得帳
    戶之人，多係欲藉該帳戶取得不法犯罪所得，且隱匿實際身
    分，以逃避司法單位之追查，若此社會現實，恆係一般人本
    於日常生活經驗即可體察，被告對此自亦難諉為不知，故被
    告將銀行帳戶之存摺、提款卡與密碼交付予姓名、年籍不詳
    之成年男子，導致該帳戶將來可能被用來作為詐欺取財等非
    法用途之工具乙節，應有所預見，且不違背其本意。是以，
    被告猶提供所有之上開帳戶予姓名、年籍不詳之詐欺集團成
    員使用，足認被告主觀上容任該詐欺集團將上開帳戶作為詐
    欺取財之指定帳戶使用，準此，被告確有幫助詐欺取財之不
    確定故意甚明。
    (三)綜上所述，足認本件事證已臻明確，被告犯行堪予認定，
    應予依法論科。
二、被告提供帳戶存摺、提款卡及提款卡密碼予他人供詐欺取財
    匯款使用，雖並未參與詐欺取財構成要件之行為，然其顯係
    以幫助之意思，參與詐欺取財構成要件以外之行為，為幫助
    犯，故核被告所為，係犯刑法第三十條第一項、第三百三十
    九條第一項之幫助詐欺取財罪。被告以一行為交付銀行帳戶
    予姓名、年藉不詳之成年男子等人，幫助所屬詐欺集團成員
    分別對被害人甲○○及柯文忠為詐欺取財，其以一行為觸犯
    二個基本構成要件相同之幫助詐欺罪名，構成同種想像競合
    犯，依刑法第五十五條前段之規定，論以一幫助詐欺取財既
    遂罪。又被告前於八十年間因違反肅清煙毒條例案件，經法
    院判處有期徒刑三年六月確定，又於八十一年間因違反槍砲
    彈藥刀械管制條例等案件，經法院判處應執行有期徒刑三年
    十月確定，上揭二案接續執行，於八十三年十二月八日假釋
    出監，其又於假釋期間即八十五年間因違反肅清煙毒條例、
    違反麻醉藥品管理條例案件，分別經臺灣高等法院臺中分院
    判處有期徒刑三年八月、有期徒刑六月確定，上開二案經法
    院定其應執行刑為有期徒刑三年十月確定，故其上開假釋經
    裁定撤銷，應執行殘刑四年一月又十七日，該殘刑與其上開
    案件接續執行，於八十九年十月二十七日縮短刑期假釋出監
    ；嗣又經撤銷假釋執行殘刑三年三月又十日，又其於九十三
    年因詐欺案件，經法院判處有期徒刑六月確定，嗣與上開經
    撤銷假釋之應執行之殘刑接續執行，於九十五年二月二十二
    日縮刑期滿執行完畢，此有臺灣高等法院被告前案紀錄表一
    份在卷可按，其受有期徒刑執行完畢，於五年以內故意再犯
    本件有期徒刑以上之罪，為累犯，應依刑法第四十七條第一
    項規定，加重其刑。又被告係幫助他人犯罪，應依刑法第三
    十條第二項之規定，減輕其刑，上開刑有加重及減輕者，應
    依法先加後減之。原審判決論以被告幫助詐欺取財罪刑，固
    非無見，然未審酌本案尚有被害人柯文忠受騙部分，尚有未
    洽，上訴意旨亦指摘及此，自應將原審判決撤銷改判。爰審
    酌被告任意提供帳戶予不法份子使用，且其所提供帳戶非惟
    幫助詐騙者遂行詐財目的，同時使詐欺者得以隱匿其真實身
    分，減少遭查獲之風險，愈使其肆無忌憚，加深犯罪之猖獗
    ，致使社會經濟遭受重大危害，及其犯罪後之態度等一切情
    狀，量處如主文第二項所示之刑，並依刑法第四十一條第一
    項前段之規定諭知易科罰金之折算標準，以資懲儆。
據上論斷，應依刑事訴訟法第四百五十五條之一第一項、第三項
、第三百六十九條第一項前段、第三百六十四條、第二百九十九
條第一項前段，刑法第三百三十九條第一項，刑法第五十五條前
段、第三十條第一項前段、第二項、第四十七條第一項、第四十
一條第一項前段，刑法施行法第一條之一，判決如主文。
本案經檢察官張聖傳到庭執行職務。
中    華    民    國    97    年    9     月    2     日
                        臺灣彰化地方法院刑事第二庭
                            審判長法官  石馨文
                            法      官  黃齡玉
                            法      官  尚安雅
以上正本證明與原本無異。
本件不得上訴。
中    華    民    國    97    年    9     月    3     日
                            書  記  官  洪年慶
附錄本案論罪科刑法條全文：
刑法第三百三十九條
意圖為自己或第三人不法之所有，以詐術使人將本人或第三人之
物交付者，處 5 年以下有期徒刑、拘役或科或併科 1 千元以下
罰金。
以前項方法得財產上不法之利益或使第三人得之者，亦同。
前二項之未遂犯罰之。


司法院資訊處製作；財團法人民間司法改革基金會備份。
